【裁判字號】    89,上訴,756
【裁判日期】    890731
【裁判案由】    公共危險
【裁判全文】
臺灣高等法院高雄分院刑事判決          八十九年度上訴字第七五六號
    上訴人  臺灣高雄地方法院檢察署檢察官
    上訴人
    即被告  甲○○
    指定辯護人  本院公設辯護人  孫妙岑
右上訴人等因被告公共危險案件，不服臺灣高雄地方法院八十八年度訴字第二四三六
號中華民國八十九年三月十日第一審判決（起訴案號：臺灣高雄地方法院檢察署八十
八年度偵字第一二一三九號、第一四０七八號、第一四二二０號），提起上訴，本院
判決如左：
      主      文
原判決撤銷。
甲○○放火燒燬現有人所在之建築物，未遂，處有期徒刑肆年陸月。扣案之安全帽壹
頂、玻璃瓶貳個、打火機壹個、口罩壹副、瓦斯噴霧器壹個、太陽眼鏡壹副及警棍壹
支，均沒收。
      事      實
一、甲○○因不滿其前曾任職位於高雄市○○○路七二號一樓之世華銀行東高雄分行
    （下稱世華銀行）行員張景盛對其疏遠，竟基於放火燒燬現有人所在建築物及傷
    害人之犯意，先於民國（下同）八十八年五月十日凌晨三時許，在其住處地下室
    ，自其妻所有之重型機車內汲取汽油，以空啤酒玻璃瓶裝填後，再以毛巾為引信
    ，藉以製作汽油彈二枚，繼而將雙手手掌及手指上黏貼膠帶，以防止其指紋留在
    汽油彈瓶上，復以攜帶裝有打火機、瓦斯噴霧器及上開二枚汽油彈瓶之手提袋，
    頭戴藍色安全帽，戴口罩及太陽眼鏡，身著灰色外套，藍色上衣、牛仔褲、黑布
    鞋，腰際插有三節警棍乙支，騎乘上開其妻所有之牌照號碼ＸＮＶ─七六一號重
    型機車，並將車牌以膠帶黏貼「ＨＩＸ─１８４」字樣之片段白紙，於是日上午
    十一時五十二分許，時值世華銀行營業時間，未發一語，進入世華銀行營業大廳
    ，並於入口旋轉門時，以上開打火機點燃其中一枚汽油彈，進入營業大廳（當時
    約有二至三位顧客在場）後，立即向營業廳桌面投擲，幸為該銀行之保全人員（
    新光保全公司）王慶郎攔阻，以致該枚汽油彈在被告前方與營業櫃台中間處之營
    業大廳爆裂起火燃燒，幸而僅將該銀行營業大廳地板燻黑，並未延燒至櫃台等易
    燃物而發生燒燬整幢建築物之結果；詎料，當時適有顧客乙○○背對著旋轉門而
    佇立與銀行營業櫃台接洽之際，遽遭該枚爆裂之汽油彈波及，受有二度至三度百
    分之二十二之表面積燒傷等傷害，保全人員發現甲○○手中仍執有第二枚汽油彈
    ，上前制止，拉扯間該汽油彈掉落地上，甲○○旋即逃離現場，在世華銀行大門
    口自動提款機前，保全人員謝東霖自後方抱住甲○○，王慶郎亦趨前幫忙將甲○
    ○壓在地上，警方人員於甲○○為保全人員制服後到達，並在現場扣有甲○○所
    有供犯罪所用之安全帽一頂、玻璃瓶二個、打火機一個、口罩一副、瓦斯噴霧器
    一個、太陽眼鏡乙副、警棍一支等物。
二、案經被害人乙○○及其妻陳稚婉訴請，暨高雄市政府警察局苓雅分局報請臺灣高
    雄地方法院檢察署檢察官偵查起訴。
    理  由
一、訊據上訴人即被告甲○○對於右揭時、地有投擲汽油彈之行為，並造成告訴人乙
    ○○受傷等情不諱，惟矢口否認有放火之故意，辯稱︰伊祇想引起世華銀行行員
    張景盛之注意；伊與世華銀行人員無任何仇怨，案發前亦未發生任何糾紛，伊丟
    擲汽油彈後隨即逃離，無搶取財物意圖，亦無放火動機；伊曾擔任保全人員，知
    銀行有保全人員，且人員眾多，雖放火必然隨即被撲滅，且汽油彈丟擲起點周圍
    無易燃物，不致延燒，應僅具恐嚇意思云云。經查，被告於案發當日凌晨三時許
    ，即著手製作汽油彈二枚，且將上開其妻所有之重型機車車牌，以膠帶黏貼片段
    白紙之方式隱藏原有車號，並於赴世華銀行前，將其雙手手掌及手指黏貼膠帶，
    以避免在汽油彈瓶上留有指紋，復攜帶裝有打火機、瓦斯噴霧器及上開二枚汽油
    彈瓶之手提袋，頭戴藍色安全帽，戴口罩及太陽眼鏡，身著灰色外套，藍色上衣
    、牛仔褲、黑布鞋，腰際插有三節警棍乙支，其中警棍及瓦斯噴霧器，乃為防止
    他人追捕而攜帶，又被告於世華銀行投擲第一枚汽油彈時，遭保全人員王慶郎攔
    阻，以致該枚汽油彈在被告前方與營業櫃台中間處之營業大廳爆裂起火燃燒，幸
    而僅將該銀行營業大廳地板燻黑，並未延燒至櫃台等易燃物；但仍然波及顧客即
    告訴人乙○○受有如事實欄所載之傷害，甲○○因與保全人員拉扯，其手中執有
    之第二枚汽油彈，因而掉落上，被告旋即逃離現場等情，業據被告供承在卷，並
    經證人世華銀行保全人員王慶郎、李名文、謝東霖及世華銀行副理包璇分別於警
    偵訊、原審及本院審理時供證在卷（見警卷第八頁反面、第一０頁反面、第十二
    頁反面、一二一三九號偵卷第十五頁反面、第十六頁正面、原審卷第十八頁、本
    院八十九年七月十九日審判筆錄），復有前揭事實欄所載之物扣案，及現場照片
    二十四張在卷可資佐證。綜上各情以觀，被告顯於案發前即就放火犯行之如何實
    施、脫免逮捕及避免現場遺留跡證等方法妥為規劃甚明。被告投擲上開汽油彈時
    ，係高舉著手丟，但被保全人員王慶郎將手壓下來，汽油彈才掉在大廳等情，已
    據證人謝東霖於偵查中證述在卷（見一二一三九號偵卷第十五頁反面），而銀行
    營業廳有桌椅、紙張等易燃物，且被告備有第二枚汽油彈，雖因保全人員出面制
    止未及引燃，但被告實有藉放火燒燬現有人所在之建築物（即世華銀行）之方式
    ，報復該銀行行員張景盛對其疏遠之不滿心理，又依被告之智識、能力以觀，其
    得以預見於銀行營業時間中，對銀行營業大廳投擲汽油彈，會導致傷害人（包括
    行員、顧客及保全人員等）身體之結果，而仍投擲第一枚汽油彈並爆裂後，果然
    波及告訴人乙○○，發生如事實欄所載之傷害，被告顯有傷害人之不確定故意甚
    明，被告所辯殊無足採。又，告訴人乙○○遽遭該枚爆裂之汽油彈波及，受有二
    度至三度百分之二十二之表面積燒傷等傷害，有高雄醫學院附設中和紀念醫院醫
    師出具之甲種診斷證明書附卷足憑。被告雖另辯以其在國外遭歹徒以潑強酸方式
 ，導致左眼化學性灼傷並眼臉沾黏，經多次手術，現仍持續治療中，因已服用含
    類固醇之眼藥水及內服藥一年多，以致性格異常犯下本案云云，被告固提出高雄
    榮民總醫院醫師出具之「左眼化學性灼傷併眼臉沾黏」、「八十八年六月七日住
    院，八十八年六月八日手術，於八十八年六月十六日出院」之診斷證明書乙紙及
    剪報影本一張，惟此診斷證明書及剪報影本尚不足以證明被告確因服用含類固醇
    之眼藥水及內服藥，以致性格異常犯下本案，且被告亦無提出其於本案行為有因
    性格異常於何醫療院所就醫之證明，自不得據該紙診斷證明書及剪報影本遽為被
    告有利之認定。
二、被告實施本案之行為時，世華銀行乃營業時間，為現有人所在之建築物，而被告
    以汽油彈放火後，幸僅將該銀行營業大廳地板燻黑，並未延燒至櫃台等易燃物，
    建築物之整體結構未損，效用未喪失，其縱火燒燬該現有人所在之建築物之行為
    尚屬未遂，惟波及當時世華銀行內之顧客乙○○而受有如事實欄所載之傷害，核
    被告所為，係犯刑法第一百七十三條第三項、第一項之放火燒燬現有人所在之建
    築物未遂罪及同法第二百七十七條第一項之傷害罪。被告以一行為觸犯上開二罪
    名，為想像競合犯，依刑法第五十五條之規定，應從情節較重之放火燒燬現有人
    所在之建築物未遂罪處斷。公訴意旨認被告所犯上開二罪間，有方法、結果之牽
    連關係，尚有未洽，附此敘明。又被告已著手於犯罪之實行，而未至燒燬上開住
    宅之結果，為未遂犯，爰依刑法第二十六條前段之規定，按既遂犯之刑減輕之。
三、原審論處被告罪刑，固非無見。惟查，被告上開行為，嚴重危害公共安全，且致
    被害人乙○○受有二度至三度百分之二十二身體表面灼傷，犯罪情節非輕，原判
    決僅量處有期徒刑三年七月，尚嫌輕縱，檢察官執此而指摘原判決不當，為有理
    由；且查被告否認當時有欲點燃第二枚汽油彈，而證人李名文於偵查中亦僅證稱
    ：被告手中又拿另一枚汽油彈（見一二一三九號偵卷第十五頁反面），證人王慶
    郎證稱：被告於點燃第一枚汽油彈爆裂後，馬上又想點燃第二枚（見原審卷第一
    八頁正面），均未指證被告有點燃第二枚汽油彈之動作，於本院八十九年七月十
    二日審理時李名文已進一步證稱：當時我在現場，被告點第一枚汽油彈，繞道右
    邊的側門，當時他手上打火機掉了，布也掉了，汽油也灑在外面，故被告應沒有
    機會點燃第二枚汽油彈」等語，足見尚無確切之證據足以證明被告有執意點燃第
    二枚汽油彈，原判決遽認被告執意點燃第二枚汽油彈，尚有未洽，被告上訴意旨
    否認有縱火之犯意雖不足取，但原判決此部分亦有可議。基於上述，自應將原判
    決撤銷改判。爰審酌被告素行，犯罪之動機，其行為危險性甚高，及其犯罪後之
    態度等一切情狀，量處如主文第二項所示之刑。至於扣案之安全帽一頂、玻璃瓶
    二個、打火機一個、口罩一副、瓦斯噴霧器一個、太陽眼鏡乙副、警棍一支等物
    ，為被告所有供犯罪所用之物，業據被告供承在卷，爰依刑法第三十八條第一項
    第二款之規定，併予宣告沒收。
據上論斷，應依刑事訴訟法第三百六十九條第一項前段、第三百六十四條、第二百九
十九條第一項前段，刑法第一百七十三條第三項、第一項、第二百七十七條第一項、
第二十六條前段、第五十五條、第三十八條第一項第二款，罰金罰鍰提高標準條例第
一條前段，判決如主文。
本案經檢察官陳國全到庭執行職務。
中    華    民    國     八十九     年       七       月     三十一     日
                              臺灣高等法院高雄分院刑事第二庭
                                  審判長法官  曾永宗
     法官  曾玉英
                                        法官  邱永貴
右正本證明與原本無異。
如不服本判決，應於判決送達後十日內向本院提出上訴狀，其未述理由者並應於提
出上訴狀後十日內向本院補提理由書（應附繕本)。
                                      書記官  周能智
中    華    民    國     八十九     年       八       月       二       日
附錄：本判決論罪科刑法條：
刑法第一百七十三條第一項、第三項
  放火燒燬現供人使用之住宅或現有人所在之建築物、礦坑、火車、電車或其他供水
  、陸、空公眾運輸之舟、車、航空機者，處無期徒刑或七年以上有期徒刑。
  第一項之未遂犯罰之。
刑法第二百七十七條第一項
  傷害人之身體或健康者，處三年以下有期徒刑，拘役或一千元以下罰金。
                                                                        Ｆ


司法院資訊處製作；財團法人民間司法改革基金會備份。
